【裁判字號】    90,上易,838
【裁判日期】    900627
【裁判案由】    傷害
【裁判全文】
臺灣高等法院高雄分院刑事判決                      九十年度上易字第八三八號
    上  訴  人  臺灣高雄地方法院檢察署檢察官
    上  訴  人
    即  被  告  甲○○
                乙○○
右上訴人因被告等傷害案件，不服臺灣高雄地方法院八十九年度易字第四七七一號，
中華民國九十年二月二十三日第一審判決（起訴案號：臺灣高雄地方法院檢察署八十
九年度偵字第一二一一四號），提起上訴，本院判決如左：
    主  文
上訴駁回。
    事  實
甲○○與丙○○係鄰居關係，曾因細故發生口角，於民國八十九年五月二十五日二十
一時三十分許，二人再度於高雄縣鳳山市○○○路五七七巷十五號大樓中庭前相遇，
再生肢體衝突而互有拉扯，甲○○竟與其子乙○○共同基於普通傷害之犯意，由甲○○徒手毆打丙○○，乙○○見狀亦趨前使力推倒丙○○，致丙○○撞及停放路邊之機
車，致使丙○○受有上唇撕裂傷四公分、前胸及臉部多處挫瘀傷等傷害。案經丙○○
訴由臺灣高雄地方法院檢察署檢察官偵查起訴。
    理  由
一、訊據上訴人即被告甲○○、乙○○均矢口否認傷害犯行，被告甲○○辯稱：係告
    訴人丙○○與伊發生爭執後出手打伊，伊並未傷害告訴人；被告乙○○則辯稱：
    伊事後到場，見父親甲○○與告訴人發生拉扯，才過去勸架而推開告訴人致其撞
    及機車，並非蓄意毆打告訴人各云云。惟查：
(一)、依卷附（載明告訴人受傷）之長庚紀念醫院診斷證明書所載，告訴人受有「上唇
    撕裂傷、前胸及臉部多處挫瘀傷」等情，對照被告甲○○所提出之宏庚醫院診斷
    證明書所載其亦受有「左胸部捻挫傷併肋間神經痛」等傷害，彼此受傷之部位大
    致集中於臉部及胸部，傷勢種類則均有挫瘀傷，客觀上與二人互為推撞拉扯時，
    常致成臉部、胸部等部位受有挫傷傷勢之一般社會常情相符，再參以被告甲○○
    供稱：「二人拉扯後（指告訴人及自己），胡某走了約二分鐘，警方來了：：」
    （偵查卷第四十七頁反面），被告乙○○供稱：「我九點多回來，看到二人（指
    告訴人及吳忠興）與我父打起來，我不知發生什麼事，先拉開：：我停好機車時
    看到他們打架，拉開時推了胡某」（偵查卷第二十五頁）等語，足徵告訴人與被
    告甲○○之上開傷勢，確係因彼此互有拉扯之肢體衝突，致分別受有前揭傷害無
    訛。被告甲○○另於偵審中辯稱其僅受告訴人毆打而無出手傷人之行為，告訴人
    身上之傷勢係之前在外遭人毆打所致云云。然前揭診斷證明書並未記載告訴人之
    傷勢為陳舊挫瘀傷，此外亦無其他積極證據足資證明告訴人之傷勢為另遭他人毆
    打所致，是其所辯應屬事後卸責之詞，尚難採信，則被告甲○○之傷害犯行，已
    堪認定。
(二)、被告乙○○於警偵訊、原審及本院審理時均供稱案發當晚返回至家門口時，看見
    告訴人與其父即被告甲○○發生爭執拉扯，為將二人拉開，才推倒告訴人致其撞
    及停放路邊之機車而造成嘴部受傷云云，而告訴人受有上唇撕裂傷之傷勢，亦有
    長庚紀念醫院診斷證明書一紙附卷可參，以撕裂傷之傷勢而言，應非徒手毆打、
    拉扯所造成，而係受鈍器刮傷所致，參以證人即案發後據報前往處理之警員呂俊
    寬亦證稱其至機車附近查看，發現機車附近有血跡等語，再觀之被告等庭呈之照
    片數張，案發現場確有數十部機車停放於大樓前之人行道上，則告訴人上唇撕裂
    傷應係受被告乙○○推倒撞及機車所致，被告乙○○此部分之自白與客觀證據相
    符，應堪採信。被告乙○○另辯稱伊無犯罪故意云云，然案發現場大樓前人行道
    上機車停放該處已形成當地習慣，此有前揭照片可稽，被告乙○○居住該大樓自
    應知之甚詳，案發當時固值夜間，惟透過路燈或大樓住戶燈光之照射，停放人行
    道上之機車仍清晰可見，而被告乙○○智慮無缺，當可預見將人推向機車倒地將
    有被車上零件刮傷、撞傷之可能，竟仍以逾越將拉扯中之告訴人與被告甲○○分
    離所需之力道推倒告訴人，致其受有前揭傷害，顯逾防衛他人權利之必要程度，
    即難謂無傷害他人身體之故意。
(三)、按共同正犯之意思聯絡，不限於事前有所協議，其於行為當時，基於相互之認識
    ，以共同犯罪之意思參與者，亦無礙於共同正犯之成立；又意思之聯絡並不限於
    事前有所謀議，即於行為當時有共同犯意之聯絡者，亦屬之，且其表示之方法，
    亦不以明示通謀為必要，即相互間有默示之合致，亦無不可，最高法院七十三年
    臺上字第一八八六號、第二三六四號分別著有判例可資參照。本件被告甲○○、
    乙○○之傷害犯行，已如前述，其等雖無傷害告訴人身體之事前謀議，然於告訴
    人與被告甲○○拉扯之際，被告乙○○趨前將告訴人推倒在地成傷，顯然被告等
    行為當時係基於對彼此行為之相互認識而共同參與犯罪，依前揭說明意旨，仍應
    認就傷害犯行有犯意之聯絡而成立共同正犯。
(四)、至告訴人另指稱案發當時突遭被告甲○○毆打後腦，被告乙○○持刀械劃傷其嘴
    唇，被告甲○○另一子王國衡亦乘機圍毆云云，對照現場目擊證人吳忠興所證稱
    被告甲○○、被告乙○○及王國衡三人見到告訴人時，被告甲○○攔下告訴人說
    ：「就是他」，之後三人即上前圍毆告訴人，惟未見何人持有刀械等語，顯見二
    人所述情節已有未盡相符之處，且如若告訴人指訴情節屬實，衡情理應於身上留
    有多處明顯利刃、刀傷痕跡，然告訴人僅受有上唇撕裂傷及瘀挫傷，顯非利刃所
    造成之切割傷或穿刺傷，現場又未扣得任何刀械或類似刀械之凶器可資佐證，再
    參以告訴人自承證人吳忠興為其女兒之乾爹，吳忠興則雇用告訴人之妻擔任保母
    ，足證二人私交甚篤，而警員呂俊寬證稱抵達犯罪現場時，證人吳忠興仍與被告
    甲○○對峙爭吵，則證人吳忠興既與被告等之立場相左，其證述不利被告等之情
    節難免有所偏頗、誇大之處，此外，王國衡亦另經檢察官認定無傷害告訴人之犯
    罪嫌疑而作成不起訴處分，有臺灣高雄地方法院檢察署八十九年度偵字第二一一
    四號不起訴處分書在卷足憑，是告訴人與證人吳忠興所述情節，逾越前揭所述被
    告甲○○、乙○○共同傷害告訴人之事實部分，尚難遽以採信。
(五)、綜上所述，告訴人及證人吳忠興之證詞固難盡予採信，惟被告甲○○、乙○○之
    共同傷害犯行，仍有其他事證可資佐證而臻於明確，其等犯行均堪認定。
二、核被告甲○○、乙○○所為，均係犯刑法第二百七十七條第一項之普通傷害罪。
    被告甲○○、乙○○就上開犯行，彼此間有犯意聯絡及行為分擔，均為共同正犯
    。被告二人犯罪事證既明，原審法院乃依刑法第廿八條、第二百七十七條第一項
    、（修正後）刑法第四十一條第一項前段（原審所引法條項次有疏漏情事，應予
    更正），罰金罰鍰提高標準條例第一條前段、第二條之規定，並審酌被告甲○○
    曾有傷害前科，被告乙○○尚無任何犯罪紀錄，二人僅因細故即毆打告訴人受有
    前揭傷害，且犯後心存僥倖，否認犯行以圖卸責，態度尚難謂佳等一切情狀，各
    量處拘役五十五日，並諭知以三百元折算一日之易科罰金折算標準，認事用法均
    無不當，量刑亦屬妥適，檢察官上訴意旨指摘原判決量刑過輕，被告二人上訴意
    旨空言否認犯罪，均指摘原判決不當，均無理由，應予駁回。
據上論斷，應依刑事訴訟法第三百六十八條，判決如主文。
本案經檢察官董明正到庭執行職務。
中    華    民    國         九十       年      六      月    二十七    日
                              臺灣高等法院高雄分院刑事第八庭
                                  審判長法官  郭雅美
                                        法官  張盛喜
                                        法官  洪兆隆
右正本證明與原本無異。
不得上訴。
                                      書記官  葉淑華
中    華    民    國         九十       年      六      月    二十九    日
附錄本判決論罪科刑法條：
刑法第二百七十七條：
  傷害人之身體或健康者，處三年以下有期徒刑、拘役或一千元以下罰金。
  犯前項之罪因而致人於死者，處無期徒刑或七年以上有期徒刑；致重傷者，處三年
  以上十年以下有期徒刑。
                                                                      Ｈ


司法院資訊處製作；財團法人民間司法改革基金會備份。
